臺灣高等法院民事裁定　　　　　　　　　　　　　　九十三年度抗更(一)字第一０號
　　抗　告　人　正大聯合會計師事務所
　　法定代理人　羅森
抗告人因與甲○○間聲請返還提存物事件，對於中華民國九十二年十月八日臺灣臺北
地方法院裁定（九十二年度聲字第一三九七號），提起抗告，經最高法院第一次發回
更為裁定，本院裁定如下：
    主      文
抗告駁回。
抗告及發回前再抗告費用由抗告人負擔。
    理      由
一、按依民事訴訟法第一百零六條準用第一百零四條之規定，有下列各款情形之一者
    ，法院應依供擔保人之聲請，以裁定命返還其提存物：一應供擔保之原因消滅者
    。二供擔保人證明受擔保利益人同意返還者。三訴訟終結後，供擔保人證明已定
    二十日以上之期間，催告受擔保利益人行使權利而未行使，或法院依供擔保人之
    聲請，通知受擔保利益人於一定期間內行使權利並向法院為行使權利之證明而未
    證明者。
二、經查：抗告人主張其與相對人及林寬照、許伯彥、施文婉、邱雲灶、李聰明、邱
    明洲、林月霞、陳惠絨（下稱林寬照等人）間請求清償債務事件，抗告人前遵原
    法院九十年度裁全字第一○七二五號民事裁定為擔保假扣押，曾提供新台幣（下
    同）四百三十六萬元為擔保金，並以原法院九十年度存字第五五三三號提存事件
    提存在案；茲因抗告人已撤回假扣押執行及撤銷假扣押裁定，並定二十日以上期
    間催告受擔保利益人行使權利，相對人與林寬照等人雖曾向原法院對抗告人發支
    付命令，經抗告人聲明異議後視為起訴，然嗣後相對人及林寬照等人撤回該訴訟
    ，抗告人乃依法聲請返還擔保金。原法院認抗告人之聲請，並無不合，遂於民國
    九十二年八月二十九日裁定准予發還。然相對人與許伯彥提起抗告，以其業於九
    十二年五月九日提供擔保金一百五十萬元，聲請對抗告人在原法院提存所九十年
    存字第五五三三號提存物假扣押，並執行在案，乃請求廢棄九十二年八月二十九
    日准予返還擔保金之裁定，原法院審酌後認系爭提存物既經執行假扣押，已無從
    准予返還，乃撤銷九十二年八月二十九日所為准予返還擔保金之裁定，並駁回抗
    告人之聲請。抗告人不服，提起抗告，其抗告意旨略以：相對人另行聲請假扣押
    系爭擔保金，係該假扣押產生查封擔保金之效果，與本件返還擔保物之裁定無關
    ，原法院仍應裁定准予返還擔保金云云。
三、玆查，本件抗告人前遵原法院九十年度裁全字第一○七二五號民事裁定，提供四
    百三十六萬元為擔保金，並經提存在案。嗣抗告人於撤回假扣押執行暨撤銷假扣
    押裁定後，曾定二十日以上期間催告相對人行使權利，相對人暨林寬照等人乃對
    抗告人聲請發支付命令，經抗告人異議後視為起訴，然相對人暨林寬照等人嗣後
    於九十二年五月九日撤回訴訟，依民事訴訟法第一百零六條準用同法第一百零四
    條第一項第三款規定，本應准許返還抗告人本件提存擔保金四百三十六萬元，惟
    因相對人暨林寬照、許伯彥、邱雲灶、李聰明、施文婉、邱明洲、林月霞等人已
    另依原法院九十二年度裁全字第三四四一號假扣押裁定提供擔保，聲請就抗告人
    在原法院提存所九十年存字第五五三三號之提存物（即本件提存擔保金四百三十
    六萬元）為假扣押，並經原法院民事執行處於九十二年五月十九日發函提存所請
    勿准抗告人取回提存物，有該裁定、函文影本附原審卷可考。按擔保提存之提存
    人於提存後，固得依民事訴訟法第一百零四條、第一百零六條及提存法第十六條
    之規定聲請返還提存物，惟提存物若經債權人聲請假扣押，並予以執行（查封）
    者，債務人（提存人）對提存物之處分權即受凍結（強制執行法第一百三十六條
    、第五十一條第二項參照），則該提存物事實上已無從返還提存人，法院自不應
    裁定將該提存物返還提存人。否則提存人持該命返還提存物之確定裁定，依提存
    法第十六條第一項第一款規定，向該管法院提存所聲請返還提存物時，提存所將
    無從處理（最高法院九十三年度台抗字第二四二號裁判意旨參照）。本件抗告人
    聲請返還提存物，雖符合民事訴訟法第一百零四條第一項第三款之規定，惟系爭
    提存物已經相對人等人另案聲請假扣押執行在案，則抗告人對系爭提存物之處分
    權已受到限制，該提存物事實上已無從返還於抗告人，故相對人於系爭提存物撤
    回假扣押執行前，抗告人所為返還提存物之聲請，於法自屬不合，原法院裁定駁
    回抗告人返還提存物之聲請，核無違誤。從而，抗告意旨指摘原裁定不當，求予
    廢棄，為無理由，爰裁定如主文。
中　　　華　　　民　　　國　　九十三　　年　　　六　　　月　　二十五　　日
                              民事第八庭
                                  審判長法  官  鄭  三  源
                                        法  官  王  淇  梓
                                        法  官  郭  松  濤
正本係照原本作成。
如不服本裁定應於送達後十日內委任律師向本院提出再抗告狀，並繳納再抗告費新臺
幣一千元。再為抗告應以適用法規顯有錯誤為理由，並經本院之許可，該許可以原裁
定所涉及之法律見解具有原則上之重要性者為限。
中　　　華　　　民　　　國　　九十三　　年　　　六　　　月　　二十五　　日
                                        書記官  方  素  珍
